【裁判字號】    97,重上更(三),84
【裁判日期】    970819
【裁判案由】    毒品危害防制條例等
【裁判全文】
臺灣高等法院刑事判決              97年度重上更(三)字第84號
上  訴  人
即  被  告  甲○○
選任辯護人  扶助律師林鴻文
上列上訴人因違反毒品危害防制條例等案件，不服臺灣臺北地方
法院95年度訴字第1081號，中華民國95年8月14日第一審判決（
起訴案號：臺灣臺北地方法院檢察署95年度偵字第9318號；移送
併案審理案號：95年度偵字第17629號），提起上訴，經判決後
，由最高法院第三次發回更審，本院判決如下：
    主  文
原判決撤銷。
甲○○運輸第一級毒品，累犯，處有期徒刑拾參年，褫奪公權陸
年。扣案第一級毒品海洛因球顆（淨重壹佰零肆點壹公克，
純質淨重肆拾壹點捌公克）沒收銷燬之；包裝海洛因之保險套
只沒收。
    事  實
一、甲○○前於民國（下同）86年間因竊盜案件，經本院於88年
    11月24日以88年度上易字第2591號判處有期徒刑二年，並於
    刑之執行前令入勞動場所強制工作三年，於94年1月6日因縮
    短刑期執行完畢出監，猶不知悔改。明知毒品海洛因係屬毒
    品危害防制條例第2條第2項第1款所列第一級毒品，並屬行
    政院依據修正前懲治走私條例第2條第4項規定公告之管制進
    口物品（係「懲治走私條例公告管制物品項目及其數額」甲
    項第4款規定之管制進出口物品），未經許可不得持有、運
    輸，亦不得私運進口；因甲○○本身有施用毒品之習慣，鑑
    於臺灣地區毒品交易之價格昂貴，乃興自行前往大陸地區購
    買毒品運輸入境供己施用之犯意，而於95年4月20日自臺灣
    地區搭機前往香港，轉乘巴士、計程車抵達大陸地區廣東省
    東莞黃江鎮，向一真實姓名年籍不詳之成年男子購得毒品海
    洛因後，以其所有之保險套三只，包裝完成海洛因球三顆（
    合計淨重104.13公克，空包裝總重10.97公克，純度百分之
    40.17，純質淨重4 1.83公克）塞入其肛門內，於95年4月25
    日自大陸地區廣東省前往香港，獨自搭乘中華航空CI604班
    機返回台灣，於同日下午4時許入境台灣桃園國際機場，而
    私運、運輸進口上述毒品海洛因至臺灣地區得逞。惟因臺北
    市政府警察局報請臺灣臺北地方法院檢察署檢察官對甲○○
    實施通訊監察，得悉甲○○將於95年4月25日運輸、私運毒
    品海洛因入境，乃於同日下午4時50分許，甲○○抵達桃園
    國際機場入境大廳後，當場拘捕之，並帶同甲○○前往台北
    市○○路○段33號台北市立聯合醫院和平院區（下稱和平醫
    院），扣得其排出以上開保險套包裝之毒品海洛因球三顆，
    因而查悉上情。
二、案經臺北市政府警察局報請臺灣臺北地方法院檢察署檢察官
    偵查起訴及移送併案審理。
    理  由
壹、證據能力部分
一、按刑事訴訟法第159條之5明定：「被告以外之人於審判外之
    陳述，雖不符前四條之規定，而經當事人於審判程序同意作
    為證據，法院審酌該言詞陳述或書面陳述作成時之情況，認
    為適當者，亦得為證據。」「當事人、代理人或辯護人於法
    院調查證據時，知有第159條第1項不得為證據之情形，而未
    於言詞辯論終結前聲明異議者，視為有前項之同意。」其立
    法理由在於傳聞證據未經當事人之反對詰問予以核實，乃排
    斥其證據能力。惟當事人如放棄對原供述人之反對詰問權，
    於審判程序表示同意該等傳聞證據可作為證據，此時，法院
    除認該傳聞證據欠缺適當性外，自可承認其證據能力。又當
    事人、代理人或辯護人於調查證據時，知有刑事訴訟法第15
    9條第1項不得為證據之情形，卻表示「對於證據調查無異議
    」、「沒有意見」等意思，而未於言詞辯論終結前聲明異議
    者，應視為已有將該等傳聞證據採為證據之同意（最高法院
    93年度台上字第3533號、94年度台上字第2976號判決參照）
    。查本案檢察官、被告及其選任辯護人於原審準備程序期日
    、審判期日及本院審判期日，對本案之供述證據（包括被告
    以外之人審判外之陳述）：臺北市政府警察局刑事警察大隊
    95 年4月25日扣押筆錄暨扣押物品目錄表（見偵查卷第22至
    26 頁）、臺灣臺北地方法院檢察署95年4月3日95年北檢大
    餘聲監聽續字第000409號通訊監察書（偵查卷第27、28頁）
    、臺灣臺北地方法院檢察署95年2月7日95年北檢大餘聲監聽
    續字第000145號通訊監察書（偵查卷第29、30頁）、通訊監
    聽譯文（偵查卷第31至40頁）、臺北關稅局扣押物品、運輸
    工具收據及搜索筆錄（偵查卷第41頁）、臺北市政府警察局
    刑事警察大隊查獲毒品危害防制條例毒品初步鑑驗報告單（
    偵查卷第42頁）、臺北市政府警察局刑事警察大隊指認犯罪
    嫌疑人紀錄表（偵查卷第45、46頁）、國人入出境端末查詢
    報表（見偵卷第53至56頁）、中華民國護照（見偵卷第80至
    83頁）、臺灣居民來往大陸通行證（見偵卷第84至92頁）、
    贓證物品清單（見偵卷第102至104頁）等，均表示對證據能
    力不爭執，復於審判期日就本院一一提示之證據於言詞辯論
    終結前，未就所調查之證據主張有刑事訴訟法第159條第1項
    不得為證據之情形，本院審酌上開證據並無違法取得之程序
    瑕疵，復無證明力過低等情形，依法均具有證據能力。
二、被告於95年4月26日於警詢及偵查之供述，均有證據能力：
  (一)按被告之自白，非出於強暴、脅迫、利誘、詐欺、疲勞訊問
    、違法羈押或其他不正之方法，且與事實相符者，得為證據
    。被告陳述其自白係出於不正之方法者，應先於其他事證而
    為調查。該自白如係經檢察官提出者，法院應命檢察官就自
    白之出於自由意志，指出證明之方法，刑事訴訟法第156 條
    第1項、第3項分別定有明文。
  (二)被告及其選任辯護人雖抗辯其警詢自白係出於警察逼迫下所
    為，惟證人即製作被告95年4月26日警詢筆錄之警員蘇逸章
    於本院前審已具結證稱：「被告95年4月26日筆錄為我製作
    ，我是紀錄人，並帶被告去醫院照Ｘ光。因為檢察官簽發指
    揮書指揮我們帶被告去照Ｘ光。被告是到市刑大之後才帶到
    醫院去照Ｘ光，在製作95年4月25日之前，沒有與被告聊到
    本案案情。製作筆錄時有全程錄音錄影，製作筆錄過程中沒
    有對被告施以強暴、利誘之不法行為。製作筆錄過程中，並
    沒有另一人提示被告如何作答。製作筆錄時，沒有人對被告
    威脅。在監聽時，他們就說要侵入性的夾帶，所以要照Ｘ光
    才能辦出來。因為我們辦過一個集團，他們運輸方式就是這
    樣，為了不要漏掉才一起申請拘票及指揮書，監聽到他們集
    團的運輸毒品方式就是用侵入性夾帶的方式，才同時申請拘
    票及指揮書」等語（見本院上訴審卷第59至60頁）。而被告
    於本院前審審理時亦僅爭執其在被查獲之後第一次警詢筆錄
    （即偵查卷附95年4月25日警詢筆錄）之正當性，辯稱：該
    次筆錄製作時，另一人站伊旁邊並威脅伊照他們意思製作筆
    錄，否則要將伊大陸之太太抓回來云云，而經本院前審當庭
    勘驗95年4月25日該次警詢筆錄，雖沒有提到要將被告太太
    從大陸帶回來等話語，惟其內確有提到95年4月25日19時10
    分時被告身體不適，筆錄暫停情形（見本院更(一)審卷第66至
    67頁96年7月13日勘驗筆錄）。又經本院前審向台北市政府
    警察局刑事警察大隊函查結果，該次訊問被告筆錄僅有錄音
    並未錄影，有該隊96年7月3日覆函一份在卷可按，雖無從查
    考究有無被告所稱製作筆錄時遭另一站立在旁之人威脅情形
    ，惟該次訊問筆錄製作中途確有出現被告身體不適而中斷訊
    問情形，有如上述，選任辯護人亦為被告辯護稱該次筆錄係
    在被告意識不清之情形下製作，故應認95年4月25日該次警
    詢筆錄並無證據能力。至被告於95年4月26日之警詢筆錄部
    分，被告於本院前審供稱並無如第一次警詢遭受威脅情形，
    本院參酌證人即紀錄被告警詢筆錄之蘇逸章於本院前審具結
    後之證詞，認並無證據證明被告95年4月26日警詢筆錄係遭
    不正方法非法取得者，是以被告抗辯該次警詢筆錄中之自白
    係遭警暗示或為求交保而陳述云云，尚非事實，並不足採。
    此外，復查無其他積極證據足認上開自白筆錄有出於非任意
    性或非真實性之情事，而與刑事訴訟法第156條第1項之規定
    相符，故被告之95年4月26日於警詢及偵查時之供述，自得
    為證據。
三、被告至和平醫院內排放毒品狀況時所拍攝之照片八幀（偵查
    卷第47至51頁），係照相機所拍攝，且與本案犯罪事實均有
    自然之關聯性，並無不得作為證據之事由，依法自得作為證
    據。
四、臺灣檢驗科技股份有限公司95年5月12日「濫用藥物尿液檢
    驗報告」（見偵查卷第105至110頁），法務部調查局95年6
    月2日調科壹字第020008023號鑑定通知書（見偵查卷第117
    頁），均係屬於刑事訴訟法第206條之鑑定報告，依刑事訴
    訟法第159條第1項之除外規定（參照該條立法理由），得作
    為證據。
貳、認定犯罪事實所憑之證據及理由
一、訊據上訴人即被告甲○○固坦承於95年4月25日自大陸地區
    運輸、私運毒品海洛因入境之犯行，惟辯稱伊係要自己施用
    ，應不構成運輸毒品罪云云，經查：
  (一)被告自大陸地區運輸海洛因毒品入境臺灣之事實，業據被告
    於95年4月26日警詢、偵查、原審及本院審理時坦白供承：
    伊於95年4月25日攜帶海洛因入境，一共帶了三顆海洛因，
    從大陸廣東黃江那邊，伊將海洛因塞入肛門內之方式夾帶入
    境等語（見偵查卷第14至19頁、第75至79頁，原審卷第39
    頁，本院97年7月17日準備程序筆錄第2頁、97年7月29日審
    判程序筆錄第11頁）。被告經警拘提帶往台北市立聯合醫院
    和平院區所排出之以保險套包裝、內含可疑白色粉末球狀物
    體3顆，經送法務部調查局以化學呈色法、氣相層析質譜儀
    分析法檢驗，均含第一級毒品海洛因成分（合計淨重104.13
    公克，空包裝總重10.97公克，純度百分之40.17，純質淨重
    41.83公克）之情，亦有法務部調查局95年6月2日調科壹字
    第020008023號鑑定通知書一紙附卷可稽（見偵卷第117頁）
    ，此外併有臺北市政府警察局刑事警察大隊95年4月25日扣
    押筆錄暨扣押物品目錄表（見偵卷第22至26頁）、臺北關稅
    局扣押物品、運輸工具收據及搜索筆錄（見偵卷第41頁）、
    臺北市政府警察局刑事警察大隊查獲毒品危害防制條例毒品
    初步鑑驗報告單（見偵卷第42頁）、臺北市政府警察局刑事
    警察大隊現場證物照片（見偵卷第47至51頁）、被告國人入
    出境端末查詢報表（見偵卷第53至56頁）、被告中華民國護
    照（見偵卷第80至83頁）、被告臺灣居民來往大陸通行證（
    見偵卷第84至92頁）及贓證物品清單（見偵卷第102至104頁
    ）等件附卷足憑，足徵被告前揭自白，核與事實相符，應堪
    採信。
  (二)被告雖供稱：伊染有第一級毒品海洛因毒癮，扣案三顆海洛
    因球，其中一顆半係預備供己施用云云（見偵卷第77、78頁
    ），於本院又改稱三顆海洛因球係買來自己要用云云。查被
    告於95年4月25日之採尿經送臺灣檢驗科技股份有限公司以
    EIA酵素免疫分析法、GC/MS氣相層析質譜儀分析法檢驗，呈
    鴉片類陽性反應，固有臺灣檢驗科技股份有限公司95年5月
    12日濫用藥物尿液檢驗報告附卷足憑（見偵卷第109頁），
    然按毒品危害防制條例所指之運輸毒品罪，所稱之「運輸」
    係指轉運輸送而言，並不以為他人輸送為必要，其「為自己
    輸送」者亦包括在內，且運輸不以國外輸入國內或國內輸出
    國外為限，零星夾帶或短途持送而無運輸或販賣之意圖者，
    始得斟酌實際情形依持有毒品罪論科（最高法院95年度台上
    字第3533號判決同此見解）；而被告攜帶入境之海洛因數量
    非微，並非所謂「零星夾帶」之情形，且自大陸地區輾轉經
    香港搭機返臺，路程非短，亦非「短途持送」可比，其行為
    已該當運輸第一級毒品罪之構成要件，是縱認被告所辯部分
    海洛因係供自用等情可採，亦無礙於其運輸第一級毒品罪之
    成立。
  (三)被告另辯稱：伊只知道吸食毒品犯法，不知道帶進來亦犯法
    云云，惟其係將扣案之海洛因以保險套包裝後再塞入肛門之
    方式入境以逃避檢查夾帶入境，若其不知此乃違法，又何必
    以此虐己之侵入性方法攜帶入境，被告所辯顯係避重就輕之
    詞，實不足採信。
二、檢察官起訴書認定綽號「志勇」就是林志勇、「阿砲」就是
    王祟權，無非係以被告於警詢時之指認即於臺北市政府警察
    局刑事警察大隊指認犯罪嫌疑人紀錄表（見偵卷第45、46頁
    ）為其主要論據，惟查：被告於本院前審堅決否認綽號「志
    勇」就是林志勇、「阿砲」就是王祟權，辯稱：伊於警詢時
    胡亂指認等語，檢察官固於起訴書記載「綽號『志勇』之林
    志勇（俟到案後再行分案偵查），綽號『阿砲』之王崇權（
    俟到案後再行分案偵查）」等語，本院前上訴審依被告選任
    辯護人聲請向臺灣臺北地方法院檢察署函查「林志勇、王崇
    權二人是否偵查終結」，經該署函覆：「本署95年度毒偵字
    第1198號被告林志勇現經臺灣臺北地方法院裁定送執行強制
    戒治中並未起訴」，有該署95年11月27日北檢大宿95毒偵
    1198字第79994號函一紙在卷（見本院上訴審卷第54頁）可
    佐，另並函覆：「本署95年毒偵緝字第320號被告王崇權業
    已到案執行觀察勒戒，惟因有繼續施用毒品傾向，刻正向臺
    灣臺北地方法院聲請強制戒治中」，有該署96年1月9日北檢
    大少95毒偵緝320字第1925號函在卷（見本院上訴審卷第96
    頁）可佐，本院前審傳喚證人林志勇、王崇權到庭，二人均
    否認有何與被告共同運輸毒品之犯行，亦無偵查機關向其等
    訊問有關被告攜帶毒品海洛因之事（見上訴審卷第120至128
    頁），且證人林志勇證稱「伊尚欠被告三、四萬元」，顯與
    甲○○所稱：因積欠志勇之成年男子三十萬元無力償還等語
    ，而誘發被告運輸毒品海洛因之動機大相逕庭；而95年4月
    20日至22日期間之監聽譯文中，亦無明確證據顯示被告與前
    述之人有何犯意之聯絡（見偵查卷第39至40頁），是以檢察
    官認被告與綽號「志勇」、「阿砲」等人基於共同運輸第一
    級毒品之犯意聯絡，僅有被告於警詢及偵查時之自白，查無
    其他補強證據足資佐證，故被告本次運輸毒品犯行，無從認
    定尚有其他共犯參與，併此指明。
三、綜上，本件事證已臻明確，被告犯行洵堪認定，應依法論科
    。
參、論罪科刑
一、按被告行為後，94年2月2日修正公布之刑法，已於95年7月1
    日生效施行（以下簡稱修正前、後刑法），其中第2條第1項
    「行為後法律有變更者，適用行為時之法律。但行為後之法
    律有利於行為人者，適用最有利於行為人之法律」之規定，
    係規範行為後法律變更所生新、舊法律比較適用之準據法，
    於刑法修正施行後，自應適用該修正後之第2條第1項之規定
    ，為「從舊、從輕」之比較；又比較新舊法時，應就罪刑有
    關之共犯、未遂犯、想像競合犯、牽連犯、連續犯、結合犯
    ，以及累犯加重、自首減輕暨其他法定加減原因（如身分加
    減）與加減例等一切情形，綜其全部罪刑之結果而為比較後
    ，再適用有利於行為人之法律處斷，而不得一部割裂分別適
    用不同之新、舊法（最高法院24年上字第4634號、29年上字
    第964號判例意旨及最高法院95年度第8次刑事庭會議決議參
    照）。查：
  (一)95年7月1日施行之修正後刑法第33條第5款規定，已將原罰
    金刑最低額度由銀元一元（相當於新臺幣三元），提高為新
    臺幣一千元以上，且以百元計之，比較新、舊法結果，應以
    行為時法律即修正前刑法第33條第5款規定有利於被告。
  (二)修正後刑法關於累犯之規定，增列行為人之再犯係出於「故
    意」者，始有累犯加重之適用，故應認累犯之範圍已有變更
    ，屬法律變更。惟本件無論依修正前刑法第47條或修正後第
    47條第1 項之規定，均構成累犯，即無有利或不利之情形，
    無庸為新、舊法之比較，應適用現行修正後之規定論以累犯
    （最高法院97年度第一次刑事庭會議決議參照）。
  (三)刑法關於想像競合犯之規定亦經修正，惟新法第55條但書之
    規定係科刑之限制，為法理之明文化，非屬法律之變更，自
    無刑法第2條第1項之適用。
  (四)查刑法第64條第2項「死刑減輕者，為無期徒刑，或為15年
    以下12 年以上有期徒刑。」、第65條第2項「無期徒刑減輕
    者，為7年以上有期徒刑」等規定，亦已修正為：「死刑減
    輕者，為無期徒刑」，「無期徒刑減輕者，為20年以下15年
    以上有期徒刑」。經比較新、舊法，應以修正前之規定較有
    利於行為人。
  (五)刑法第37條第2項於有關褫奪公權之規定，於94年1月7日修
    正公布，於95年7月1日施行，將原規定「宣告六個月以上有
    期徒刑，依犯罪之性質認為有褫奪公權之必要者，宣告一年
    以上十年以下褫奪公權」，修正為「宣告一年以上有期徒刑
    ，依犯罪之性質認為有褫奪公權之必要者，宣告一年以上十
    年以下褫奪公權」，經比較新、舊法，以新法之規定對被告
    而言較有利。
二、按毒品海洛因係毒品危害防制條例第2條第2項第1款規定之
    第一級毒品，且屬行政院依懲治走私條例第2條第4項公告之
    「管制物品及其數額」甲項第4款所列之管制進出口物品。
    又懲治走私條例第2條第1項所謂私運管制物品進口，係指由
    國外或自大陸地區私運管制物品，進入臺灣地區而言；輸入
    之既遂與未遂，又以是否已進入國界為標準；而運輸毒品罪
    祇以所運輸之毒品已實施運送為已足，並非以運抵目的地為
    完成犯罪之要件，換言之，區別該罪既遂、未遂之依據，應
    以已否起運為準，既已起運，構成該罪之輸送行為即已完成
    ，不以達到目的地為既遂條件。查被告自大陸地區輾轉搭機
    經香港私運、運輸毒品海洛因抵達我國桃園國際機場通關入
    境時為警查獲，其人及毒品既已搭機入境我國領域內，其私
    運管制物品毒品海洛因進口及運輸毒品海洛因之行為皆已完
    成。所私運之毒品海洛因純質淨重合計約41.83公克，依此
    情形觀之，顯係長途轉運輸送，難謂係「零星夾帶」，是不
    論被告本次私運毒品入境臺灣之目的係為自己施用或為他人
    所用，均可認定被告有運輸之意圖，至為灼然。故核被告甲
    ○○所為，係犯毒品危害防制條例第4條第1項之運輸第一級
    毒品罪及懲治走私條例第12條、第2第1項之（準）私運管制
    物品進口罪。被告持有之低度行為為運輸之高度行為所吸收
    ，不另論罪。被告所犯私運及運輸毒品罪，係以一行為同時
    觸犯之，為想像競合犯，應依修正前刑法第55條之規定，從
    一重之運輸第一級毒品罪處斷。被告有如事實欄所示之論罪
    科刑及執行記錄，有本院被告前案紀錄表一件在卷可查，其
    於五年內再犯有期徒刑以上之本罪，為累犯，依法加重其刑
    ，惟運輸第一級毒品罪法定本刑為死刑、無期徒刑部分則不
    得加重。
三、又按刑事審判旨在實現刑罰權之分配的正義，故法院對有罪
    被告之科刑，應符合罪刑相當之原則，使輕重得宜，罰當其
    罪，以契合社會之法律感情，此所以刑法第57條明定科刑時
    應審酌一切情狀，尤應注意該條所列10款事項以為科刑輕重
    之標準，並於同法第59條賦予法院以裁量權，如認「犯罪之
    情狀可憫恕者，得酌量減輕其刑」（95年7月1日修正刑法為
    「犯罪之情狀可憫恕，認科以最低度刑仍嫌過重者，得酌量
    減輕其刑」），復對連續犯之加重其刑，採相對主義，俾使
    法院就個案之量刑，能斟酌至當。而刑法第59條規定犯罪之
    情狀可憫恕者，得酌量減輕其刑，其所謂「犯罪之情狀」，
    與同法第57條規定科刑時應審酌之一切情狀，並非有截然不
    同之領域，於裁判上酌減其刑時，應就犯罪一切情狀（包括
    第57條所列舉之10款事項），予以全盤考量，審酌其犯罪有
    無可憫恕之事由（即有無特殊之原因與環境，在客觀上足以
    引起一般同情，以及宣告法定低度刑，是否猶嫌過重等等）
    ，以為判斷。查被告本案係為供己施用而運輸毒品，就其犯
    行而論，尚非屬集團性犯罪受人指使之角色，本案毒品海洛
    因幸未流入市面即為警查獲，其犯後尚知坦承犯行，知所悔
    悟，並斟酌其運輸毒品海洛因入境之數量，雖難謂係少量零
    星夾帶，但衡其純質及重量尚非甚為龐大，相較於運輸第一
    級毒品罪之法定最輕本刑為無期徒刑之刑度，實有情輕法重
    失衡之情形，可認有憫恕之事由，爰依刑法第59條之規定減
    輕其刑（修正刑法就此僅為刑之裁量及酌減審認標準之明文
    化，非屬法律變更）。
四、原審據以論罪科刑，固非無見。惟查：(一)按被告以外之人於
    審判外之言詞或書面陳述，除法律有規定者外，不得作為證
    據，刑事訴訟法第159條第1項定有明文。所謂法律有規定者
    ，即包括同法第159條之1至之5所規定傳聞證據例外具有證
    據能力之情形。故如欲採被告以外之人於審判外之言詞陳述
    ，即警詢或檢察官偵查中之言詞陳述為證據時，必須符合法
    律所規定之例外情形，方得認其審判外之陳述有證據能力，
    並須於判決中具體說明其符合傳聞證據例外可信之情況及心
    證理由，否則即有違背證據法則及判決不備理由之違法（最
    高法院95年度台上字第6014號判決參照）。原判決於理由採
    用如上述理由欄壹、一所示之證據，作為認定被告犯罪之依
    據，然未敘明該等陳述如何符合傳聞證據之例外，而具有證
    據能力之理由，逕採該陳述為審判之基礎，有理由不備之違
    法。(二)被告於被查獲之後第一次警詢筆錄（即偵查卷附95年
    4月25日18時45分起警詢筆錄），經本院前審當庭勘驗該次
    筆錄訊問結果，其內確有提到95年4月25日19時10分時被告
    身體不適，筆錄暫停情形。又經本院前審向台北市政府警察
    局刑事警察大隊函查結果，該次訊問被告筆錄僅有錄音並未
    錄影，故該次警詢筆錄應無證據能力，原判決引為論罪之依
    據，亦有未當。(三)起訴書認被告於95年4月12日同有運輸、
    私運毒品之犯嫌，惟該部分除被告於警詢及偵查中之自白外
    ，別無其他證據足以證明（詳後述），原審認定被告該部分
    亦構成犯罪，尚有違誤，扣案行動電話一支自亦無從沒收，
    及無由證明被告有運輸毒品所得。(四)原判決認被告95年4月2
    5日之運輸犯行，係與綽號「志勇」、「阿砲」之人有犯意
    之聯絡，為共同正犯，此部分除被告自白外，並無其他補強
    證據，原判決論以共同正犯，自有未合。(五)原判決未明白認
    定及說明扣案包裝海洛因之保險套三只為何人所有，逕予宣
    告沒收，顯非適法。(六)臺北市立聯合醫院和平院區之正確地
    址應為台北市○○路○段33號，原判決記載為台北市○○路
    145號，與事實不符，亦有未合。(七)被告係自大陸地區私運
    管制進口物品來臺，應論以準走私罪，原判決僅論以單純走
    私罪，尚有未洽。被告以其運輸毒品之目的係為自己施用，
    未與他人共謀，亦不知運輸毒品係違法為由，提起上訴，固
    非全無理由，惟原判決既有上揭可議之處，自屬無可維持，
    應由本院將原判決撤銷改判。爰審酌被告身染毒癮未能戒除
    ，為圖購得廉價之毒品，以身體夾帶入境之方式，運輸第一
    級毒品至我國，經警查獲海洛因合計淨重104.13公克，純質
    淨重41.83公克，若轉賣流入市面，對於一般國民健康與社
    會治安所生之危害甚鉅，惟念其犯後尚知坦承犯行，深具悔
    意，運輸毒品之數量尚非甚鉅，在未流入市面前即被查獲，
    兼衡其素行、目的、教育智識程度等一切情狀，量處有期徒
    刑十三年，併依法宣告褫奪公權六年，已足資懲儆。
五、
  (一)扣案之海洛因球三顆（合計淨重104.13公克，空包裝總重10
    .97 公克，純度百分之40.17，純質淨重41.83公克），係第
    一級毒品，應依毒品危害防制條例第18條第1項前段規定沒
    收銷燬之。
  (二)用以包裝海洛因之保險套三只，既經與毒品分開秤重，足見
    可以獨立分離，具有防止毒品外逸、裸露、潮濕之功能，並
    便於攜帶及運輸，且係被告所有，業經其陳明在卷（見本院
    97年7月29日審判筆錄第12頁），爰依毒品危害防制條例第
    19條第1項規定，併予宣告沒收。
肆、不另為無罪諭知部分
一、本件公訴意旨另以：被告與「志勇」、「阿砲」、「小龍」
    及綽號「小朱」之真實姓名年籍不詳成年男子（下稱「小朱
    」）基於運輸及私運屬管制進口物品之海洛因進入臺灣地區
    之共同犯意聯絡，另由被告於95年4月10日出境，搭機前往
    香港，轉乘巴士、計程車抵達廣東省東莞黃江鎮，由被告將
    二顆以保險套包裝之海洛因球（每顆重1兩，37.5公克）塞
    入肛門，由「阿砲」及「小朱」陪同於95年4月12日循相同
    路線，前往香港再搭成中華航空CI666班機返臺，將海洛因
    球二顆運輸、私運進口至臺灣得逞，嗣甲○○於95年4月13
    日依約前往「志勇」臺北市○○區○○路某處住家交貨時，
    見警察於該處實施臨檢，甲○○遂將1顆海洛因球交予「小
    朱」，賺得運送費一萬八千元，另一顆海洛因球則自行留用
    ，因認被告此部分亦涉犯毒品危害防制條例第4條第1項之運
    輸第一級毒品罪及懲治走私條例第2條第1項之私運管制物品
    進口罪嫌。
二、按犯罪事實，應依證據認定之，無證據不得認定其犯罪事實
    ；不能證明被告犯罪者，應諭知無罪之判決；且被告之自白
    不得作為有罪判決之唯一證據，仍應調查其他必要之證據，
    以察其是否與事實相符，刑事訴訟法第154條第2項、第301
    條第1項、第156條第2項分別定有明文。又刑事訴訟上證明
    之資料，無論為直接或間接證據，均須達於通常一般之人均
    不致有所懷疑，而得確信其為真實之程度，始得據為有罪之
    認定，若其關於被告是否犯罪之證明未能達此程度，而有合
    理懷疑之存在，致使無從形成有罪之確信，根據「罪證有疑
    ，利於被告」之證據法則，即不得遽為不利被告之認定，亦
    有最高法院76年台上字第4986號判例可稽。
三、訊據被告矢口否認有於95年4月12日運輸、私運海洛因入境
    之犯行，經查：
  (一)被告於上揭95年4 月26日警詢、偵訊及原審固均坦承有於95
    年4月12日運輸、私運以保險套包裝之海洛因球二顆入境，
    惟該毒品並未扣案。
  (二)公訴人復以通訊監察書及譯文（見偵查卷第35、36頁），以
    證與被告自白相符，惟：
  1.被告於95年4 月13日凌晨0 時12分、22分、28分、39分分別
    以其00000000號、00000000號電話、0000000000號行動電話
    撥打「志勇」之0000000000號行動電話與「志勇」的太太聯
    絡，該監聽譯文全文如下：
  (1)95年4 月13日0 時12分：（Ａ：蕭仔、Ｂ：志勇之妻）
    Ａ：嫂子我是「蕭仔」。
    Ｂ：嗯，怎樣？
    Ａ：我今天跟「小朱」、「阿砲」坐同一班飛機，他們還沒
        出來耶。
    Ｂ：他們兩個都沒出來嗎？
    Ａ：嗯，我就是在門口等他們啊。
    Ｂ：那你呢？
    Ａ：我出來了，出來機場了。
    Ｂ：他們兩個都沒出來嗎？
    Ａ：對阿，我就是等不到他們阿。
    Ｂ：那你等多久了？
    Ａ：等了快20分鐘。
    Ｂ：那要怎麼辦？
    Ａ：那我再等他們好了。
    Ｂ：嗯，我跟你大仔說好了。
    Ａ：嗯，好。
    95年4月13日0時22分：（Ａ：蕭仔、Ｂ：志勇之妻）
    Ａ：嫂子嗎？
    Ｂ：嗯，他們回來了。
    Ａ：回來了嗎？
    Ｂ：嗯，「志勇」說他們回來了。
    Ａ：嗯。
    Ｂ：你打我另一支電話。
    Ａ：我等一下坐車再打。
    Ｂ：嗯。
    95年4月13日0時28分：（Ａ：蕭仔、Ｂ：志勇之妻）
    Ａ：你打「0000000000」。
    Ｂ：嗯。
    Ａ：嫂子謝謝。
    Ｂ：嗯。
    95年4月13日0時39分：（Ａ：蕭仔、Ｂ：志勇之妻）
    Ａ：嫂子嗎？
    Ｂ：嗯。
    Ａ：我是「蕭仔」，妳剛才留的電話是一個男的接的說不是
        認識我。
    Ｂ：那一支是我的電話阿。
    Ａ：妳跟「志勇」兄說，我的電話有顯示，妳跟他說我人要
        去哪邊？
    Ｂ：我就是要跟你說要去哪？
    Ａ：哪邊？
    Ｂ：西園路那邊5樓。
    Ａ：嗯，好。
  (2)該通話內容係被告告知「志勇」的太太，伊與「小朱」及「
    阿砲」坐同班機回國，其等不到「小朱」及「阿砲」，詢問
    「志勇」的妻子應如何處理之事，只能證明被告係與「阿砲
    」與「小朱」同行，內容並未提及被告已成功夾帶海洛因入
    境之事。
  2.「小朱」於4 月13日凌晨2 時32分、6 時16分以0000000000
    號行動電話與「阿砲」之0000000000號行動電話聯繫，該監
    聽譯文全文如下：
  (1)95年4月13日2時32分：（Ａ：小朱、Ｂ：阿砲）
    Ａ：喂！
    Ｂ：我跟你說，我剛在西園路樓下，被盤查後，「蕭仔」多
        白目走到我旁邊。
    Ａ：嗯。
    Ｂ：我就使眼色叫他走，然後我就走去旅社。
    Ａ：嗯。
    Ｂ：我跟「志勇」講說這一次「東西」若他看不行，「小朱
        」就要給別人，叫他不要動，若是可以的話還有一個，
        他說他知道，我現在要過去了。
    Ａ：嗯，那就給你處理。
    Ｂ：嗯，好。
    Ａ：那怎樣再打給我。
    Ｂ：嗯，好。
    95年4月13日6時16分：（Ａ：小朱、Ｂ：阿砲）
    Ａ：你有打給我嗎？
    Ｂ：嗯。
    Ａ：怎樣？
    Ｂ：因為「志勇」的錢都拿去拿藥，一半的錢今天給，另一
        半的後天給。
    Ａ：嗯。
    Ｂ：我再跟他說時，我跟他騙17萬，我跟他說我跟你每人賺
        一半。
    Ａ：嗯。
    Ｂ：我說我賺9萬，然後他說他要給我多少？我就跟他說本
        來120萬扣掉「蕭仔」的跟我的就是111萬。
    Ａ：嗯。
    Ｂ：他就問要給多少？我就跟他說不然你給我5 萬就好了，
        再扣就等於106萬，56萬今天給，50 萬後天給，我跟來
        跟他說今天你要給，可是他說他剛才去拿20兩的「硬的
        」（似指安非他命）約1 百多萬，他說還沒換現金，不
        然可以後天給嗎？我就跟他說那至少要給人家一半，那
        這樣可以嗎？
    Ａ：嗯，好啦，那我明天過去拿一半。
    Ｂ：嗯好，今天啦。
    Ａ：嗯，今天。
  (2)該行動電話通話內容所談及之「東西」，固疑係毒品海洛因
    ，但並未提及來源係被告於95年4 月12日以夾藏於身體方式
    入境者，則其二人所談論之毒品，亦有可能係渠等透過其他
    管道而取得，並不能證明被告於95年4 月12日確有運輸、私
    運毒品之行為。
四、綜上，就公訴意旨所指之被告於95年4月12日運輸、私運毒
    品之行為，除被告自白外，別無其他證據證明之，依上揭法
    律規定，自不能遽認定被告確有該部分之犯行。被告上訴就
    此指摘，非全然無據，原判決認定被告此部分亦構成犯罪，
    尚有違誤。惟公訴人認為上開部分，與首揭判決有罪部分，
    具有刑法修正前連續犯之裁判上一罪關係，故不另為無罪之
    諭知。又上開監聽內容既無法認定係被告聯繫運輸毒品之事
    ，扣案之銀色LG牌行動電話一支即無從諭知沒收，亦無由證
    明被告有該次之運輸所得，併此敘明。
伍、另臺灣臺北地方法院檢察署以95年9月5日北檢大餘95偵1762
    9字第60497號函移送該署95年度偵字第17629號違反毒品危
    害防制條例案件予本院請求合一審判，經查該移送部分之事
    實與起訴之事實為同一案件，本院業已併予審理，附此敘明
    。
據上論斷，應依刑事訴訟法第369條第1項前段、第364條、第299
條第1項前段，毒品危害防制條例第4條第1項、第18條第1項前段
、第19條第1項，懲治走私條例第2條第1項、第11條、第12條，
刑法第2條第1項、第11條、第55條、第37條第2項、第47條第1項
、第59條，修正前第33條第5款、第64條第2項、第65條第2項，
判決如主文。
本案經檢察官張啟彬到庭執行職務
中    華    民    國    97    年    8     月    19    日
                  刑事第十庭審判長法  官  楊炳禎
                                  法  官  李春地
                                  法  官  朱光仁
以上正本證明與原本無異。
如不服本判決，應於收受送達後十日內向本院提出上訴書狀，其
未敘述上訴之理由者並得於提起上訴後十日內向本院補提理由書
（均須按他造當事人之人數附繕本）。
                                  書記官  王宜玲
中    華    民    國    97    年    9     月     4    日
附錄：本案論罪科刑法條全文
毒品危害防制條例第4條
製造、運輸、販賣第一級毒品者，處死刑或無期徒刑；處無期徒
刑者，得併科新臺幣 1 千萬元以下罰金。
製造、運輸、販賣第二級毒品者，處無期徒刑或7年以上有期徒
刑，得併科新臺幣7百萬元以下罰金。
製造、運輸、販賣第三級毒品者，處5年以上有期徒刑，得併科
新臺幣5百萬元以下罰金。
製造、運輸、販賣第四級毒品者，處3年以上10年以下有期徒刑
，得併科新臺幣3百萬元以下罰金。
製造、運輸、販賣專供製造或施用毒品之器具者，處1年以上7年
以下有期徒刑，得併科新臺幣1百萬元以下罰金。
前五項之未遂犯罰之。
懲治走私條例第2條
私運管制物品進口、出口逾公告數額者，處7年以下有期徒刑，
得併科新臺幣3百萬元以下罰金。
前項之未遂犯罰之。
第1項所稱管制物品及其數額，由行政院公告之。


司法院資訊處製作；財團法人民間司法改革基金會備份。
